臺灣臺中地方法院刑事判決　　　　　　 94年度訴字第573號
公　訴　人　臺灣臺中地方法院檢察署檢察官
被　　　告　甲○○
選任辯護人　林文成律師
上列被告因違反毒品危害防制條例案件，經檢察官提起公訴（93
年度偵字第21670號），本院判決如下：
    主    文
甲○○連續施用第一級毒品，累犯，處有期徒刑壹年柒月。扣案
之第一級毒品海洛因陸拾玖包（合計淨重肆捌點柒壹公克、包裝
重貳柒點陸零公克）沒收銷燬之；另扣案之藥鏟貳支、注射針筒
參拾支、注射用橡皮筋壹條、透明分裝袋貳佰個，均沒收。
    犯罪事實
一、甲○○曾因偽造文書案件，經本院以民國九十二年度訴字第
    九○九號判處有期徒刑六月，如易科罰金以三百元折算一日
    確定，已於九十二年十二月九日易科罰金執行完畢；其又因
    施用第一級毒品海洛因案件，經本院以九十一年度毒聲字第
    二一八九號裁定令入戒治處所施以強制戒治，於九十二年八
    月四日強制戒治執行完畢釋放，並經臺灣臺中地方法院檢察
    署檢察官以九十二年度戒毒偵字第三○七號為不起訴處分確
    定。詎甲○○不知悛悔警惕，其於前開強制戒治執行完畢釋
    放後五年內，另基於施用第一級毒品的概括犯意，自九十三
    年一月上旬某日起至九十三年十二月九日十七時止，在其臺
    中縣大里市○○路一五八巷九號二樓租屋處，以將第一級毒
    品海洛因摻水再以注射針筒注射之方式，連續施用第一級毒
    品海洛因，其中自前開九十三年一月上旬某日起至同年九月
    三十日止，平均每三日施用一次；其中自九十三年十月一日
    起至前開同年年十二月九日十七時止，平均每日施用六次，
    嗣於九十三年十二月九日十八時三十分許，經警在其上址租
    屋處查獲，並扣得其所有供施用之第一級毒品海洛因六十九
    包（合計淨重四八點七一公克、包裝重二七點六○公克，其
    中純度為百分之三十六點六三、純質淨重則為十七點八四公
    克）、其所有供施用第一級毒品海洛因之藥鏟二支、注射針
    筒三十支、注射用橡皮筋一條、透明分裝袋二百個，及其所
    有供施用之甲基安非他命二包（合計淨重一點六三六七公克
    、鑑驗用餘一點五四二五公克）、行動電話六支、現金新臺
    幣（下同）三十萬二千四百元，且經警採集其尿液以氣相層
    析質譜儀（即ＧＣ／ＭＳ）方法檢驗結果，均呈第一級毒品
    海洛因於人體代謝後之嗎啡、可待因陽性反應，及第二級毒
    品甲基安非他命於人體代謝後之甲基安非他命陽性反應（其
    施用第二級毒品甲基安非他命之犯行部分，另經檢察官起訴
    ，由本院另以九十四年度訴字第八四五號審理中），始悉上
    情。
二、案經臺中縣警察局霧峰分局報請臺灣臺中地方法院檢察署檢
    察官偵查起訴。
    理    由
一、前揭犯罪事實，業據被告甲○○於警詢、偵查及本院審理時
    均坦白承認，並有尿液檢驗代號與真實姓名對照表、扣押物
    品目錄表各一紙附卷可按，且被告尿液經以氣相層析質譜儀
    （即ＧＣ／ＭＳ）方法檢驗結果，呈第一級毒品海洛因於人
    體代謝後之嗎啡、可待因陽性反應，有中山醫學大學附設醫
    院藥物濫用檢測中心九十三年十二月二十四日檢驗報告一紙
    在卷足憑。此外，復有被告所有供施用之第一級毒品海洛因
    六十九包（合計淨重四八點七一公克、包裝重二七點六○公
    克，其中純度為百分之三十六點六三、純質淨重則為十七點
    八四公克）、其所有供施用第一級毒品海洛因之藥鏟二支、
    注射針筒三十支、注射用橡皮筋一條、透明分裝袋二百個扣
    案可證。又扣案之前揭六十九包白粉狀物品業經法務部調查
    局以化學呈色法及氣相層析質譜議分析法鑑定係為第一級毒
    品海洛因，有該局九十四年一月三十一日調科壹字第一二○
    ○一五一六二號鑑定通知書一紙在卷可稽，足認被告自白確
    與事實相符。是本案事證明確，被告上開施用第一級海洛因
    之犯行，至堪認定。
二、又毒品危害防制條例第二十條、第二十三條係規定對於經觀
    察勒戒或強制戒治執行完畢釋放後，五年內再犯該條例第十
    條之罪者，不適用毒品危害防制條例第二十條第一、二項規
    定之觀察勒戒及強制戒治之處遇程序，而應逕由檢察官依法
    追訴。查被告前因施用第一級毒品海洛因案件，經本院以九
    十一年度毒聲字第二一八九號裁定令入戒治處所施以強制戒
    治，於九十二年八月四日強制戒治執行完畢釋放，並經臺灣
    臺中地方法院檢察署檢察官以九十二年度戒毒偵字第三○七
    號為不起訴處分確定等情，有本院前揭裁定書、臺灣臺中地
    方法院檢察署刑案資料查註紀錄表、臺灣高等法院被告全國
    前案紀錄表各一件在卷可稽，則被告於前開強制戒治執行完
    畢釋放後，五年內復施用第一級毒品海洛因，係再犯毒品危
    害防制條例第十條之罪，至為明確。
三、論罪科刑：
  (一)按海洛因係毒品危害防制條例第二條第二項第一款所列之第
    一級毒品，不得非法施用。故核被告所為，係犯毒品危害防
    制條例第十條第一項之施用第一級毒品罪。又按毒品危害防
    制條例第五條第一項之意圖販賣而持有與同條例第十一條第
    一項之持有行為，僅行為人主觀上犯意認定不同而已，法院
    審理結果認為被告是單純之持有，而非意圖販賣而持有者，
    其基本事實為屬同一；且被告持有第一級毒品乃施用之低度
    行為，為施用第一級毒品之高度行為所吸收，其基本事實仍
    屬同一【參見九十三年十一月二十五日臺灣高等法院暨所屬
    法院九十三年法律座談會彙編（九十四年五月版）二八二至
    二八四頁亦同此旨】，則意圖販賣而持有第一級毒品與施用
    第一級毒品之犯行間，其基本事實亦屬同一，甚為明確。
    本件公訴意旨認被告前揭所為，另涉犯毒品危害防制條例第
    五條第一項之意圖販賣而持有第一級毒品之罪嫌，尚有未洽
    （詳後第四點理由所述），惟依前開說明，其起訴之基本事
    實相同，本院自應予審理，並依法變更其起訴法條。
  (二)被告持有第一級毒品之低度行為，已為施用之高度行為所吸
    收，不另論罪。
  (三)被告先後多次施用第一級毒品海洛因之犯行，時間緊接，罪
    名相同，顯係基於概括犯意為之，應依連續犯之規定論以一
    罪，並加重其刑。
  (四)被告曾因偽造文書案件，經本院以九十二年度訴字第九○九
    號判處有期徒刑六月，如易科罰金以三百元折算一日確定，
    已於九十二年十二月九日易科罰金執行完畢，有臺灣高等法
    院被告全國前案紀錄表、臺灣臺中地方法院檢察署刑案資料
    查註紀錄表在卷可憑，其受有期徒刑執行完畢，五年內再犯
    本案有期徒刑以上之罪，為累犯，應依法遞加重其刑。
  (五)爰審酌被告一再施用毒品，不知戒除施用毒品之惡習，而無
    視於毒品對於自身健康之戕害及國家對於杜絕毒品犯罪之禁
    令，且衡諸施用毒品者均有相當程度之生理成癮性及心理依
    賴性，其犯罪心態與一般刑事犯罪之本質並不相同，被告係
    於強制戒治執行完畢釋放後五年內再犯施用第一級毒品犯行
    ，依毒品危害防制條例之規定，無需再經觀察、勒戒及強制
    戒治之刑事處遇程序，為兼顧被告斷絕生理成癮性及心理依
    賴性之必要，量刑實不宜過輕，惟兼衡及被告犯後業已坦承
    犯行，暨其智識、素行、犯罪之目的、動機、手段、施用之
    期間、次數等一切情狀，量處如主文所示之刑，以資懲儆。
  (六)另扣案之第一級毒品海洛因六十九包（合計淨重四八點七一
    公克、包裝重二七點六○公克），為毒品危害防制條例第二
    條第二項第一款所規定之第一級毒品，有上開鑑定通知書一
    紙在卷可稽，應依同條例第十八條第一項前段沒收銷燬之；
    扣案之藥鏟二支、注射針筒三十支、注射用橡皮筋一條、透
    明分裝袋二百個，均係被告所有供施用第一級毒品海洛因所
    用之物，有如前述，惟無法證明係專供施用毒品之用，是僅
    為供犯罪所用之物，爰依刑法第三十八條第一項第二款併予
    宣告沒收。至扣案之甲基安非他命二包，係另案被告涉犯施
    用第二級毒品犯行之重要證物，而扣案之行動電話六支、現
    金三十萬二千四百元，不能證明與被告前揭施用第一級毒品
    海洛因之犯行有關，是均不予宣告沒收，附此敘明。
四、公訴意旨雖以：被告甲○○明知海洛因係毒品危害防制條例
    第二條第二項第一款規定列管之第一級毒品，其於不詳時間
    ，在臺中縣大里市○○路旁之釣魚池，向真實姓名年籍不詳
    之綽號「總裁」之男子，以二十八萬元之代價，購入數量不
    詳之第一級毒品海洛因後，竟起意改基於販賣第一級毒品營
    利之意圖，欲伺機出賣而持有之，嗣於九十三年十二月九日
    十八時三十分許，經警在其上址租屋處查獲，並扣得其所有
    意圖販賣而持有之前揭第一級毒品海洛因六十九包、行動電
    話六支、現金三十萬二千四百元，因認被告涉犯毒品危害防
    制條例第五條第一項之意圖販賣而持有第一級毒品之罪嫌等
    語。訊據被告堅詞否認有意圖販賣而持有第一級毒品海洛因
    之犯行，辯稱：本件扣案之海洛因六十九包，係其與朋友即
    真實姓名年籍不詳綽號「阿彰」之成年男子，共同合資以二
    十八萬元向真實姓名年籍姓名不詳綽號「總裁」之成年男子
    所購得，係供其自己與「阿彰」施用，本件扣案之現金三十
    萬二千四百元即包括尚未交付予「總裁」之二十八萬元等語
    ，被告之辯護人則為其辯護稱：被告向有施用海洛因之習慣
    且每日施用量甚多，而本件扣案之海洛因六十九包純質淨重
    僅有十七點八四公克，則被告所陳本件扣案之海洛因係供其
    自己施用，尚與常情無違等語。本件公訴人認定被告涉犯前
    揭意圖販賣而持有第一級毒品之犯行，係以：(一)本件扣案之
    海洛因數量有多達六十九包，合計含包裝重重達七十餘公克
    ，依灣地區氣候潮濕，粉狀物質容易潮解變質，且海洛因量
    少價昂，每日用量過多足致喪命，被告並無可能僅為供其自
    己施用而購入前揭大量之海洛因，於每日用量不可過多之情
    況下，任令未施用之部分有潮解變質而損失不貲之危險；(二)
    本件扣案之分裝袋多達二百個，且係未經使用新的分裝袋，
    並非施用毒品後剩餘之殘渣袋；(三)被告自承有施用海洛因及
    甲基安非他命之習慣，其中扣案之甲基安非他命數量僅二包
    ，符合供己施用之常情，其中扣案之海洛因數量高達六十九
    包，相較之下並不尋常，顯非供己施用；(四)被告既已向「總
    裁」購得海洛因且已開始施用，實無可能尚未交付購買海洛
    因之價款予「總裁」，且扣案之三十萬餘元中包括一千元、
    五百元、二百元、一百元之紙鈔，並非均為千元大鈔，依交
    易常情，實無可能是被告籌措準備交付「總裁」購買海洛因
    之價款等情為由，而認為被告前揭所辯有違常理。經查：
  (一)被告前因施用第一級毒品海洛因案件，經本院以九十一年度
    毒聲字第二一八九號裁定令入戒治處所施以強制戒治，於九
    十二年八月四日強制戒治執行完畢釋放，且被告因本案為警
    查獲後，經警採集其尿液以氣相層析質譜儀（即ＧＣ／ＭＳ
    ）方法檢驗結果，均呈第一級毒品海洛因於人體代謝後之嗎
    啡、可待因陽性反應，及第二級毒品甲基安非他命於人體代
    謝後之甲基安非他命陽性反應，被告自九十三年一月上旬某
    日起至九十三年十二月九日即本案經警查獲當日止，係將海
    洛因摻水以注射針筒注射之方式施用海洛因，此段期間平均
    每日施用海洛因之次數由三次至六次不等，本件扣案之被告
    所有、供其自己施用海洛因之注射針筒達三十支等情，均如
    前述。且參諸被告於檢察官訊問時，經檢察官當庭勘驗結果
    ，被告手臂確有注射針筒注射之痕跡（見偵查卷第二八頁）
    ，及被告施用第一級毒品海洛因於人體代謝後之嗎啡、可待
    因陽性反應之檢驗值各高達519300ng/ml、11420ng/ml，且
    較其施用第二級毒品甲基安非他命於人體代謝後之甲基安非
    他命陽性反應檢驗值即5526ng/ml高出甚多，此觀前開中山
    醫學大學附設醫院藥物濫用檢測中心檢驗報告甚明。則被告
    確有長期施用海洛因之習慣，且被告施用海洛因之毒癮非輕
    、每日施用量非寡，堪以認定。再者，本件扣案海洛因六十
    九包之純度為百分之三十六點六三、純質淨重則為十七點八
    四公克等情，亦如前述。又正常人之海洛因最低致死劑量為
    二百毫克（即○點二公克），若單次使用超過此劑量有致命
    之可能，惟久用成癮者對海洛因產生耐藥性，其程度因個人
    體質、使用頻率與接觸時間長短而異，可使其致死量增至數
    倍或十倍以上；施用海洛因者身體不適之反應，就長期使用
    者言，某些成癮者可能使用大劑量（二點五小時使用二公克
    ）沒有明顯的血壓、脈博及呼吸的改變等情，亦分別有行政
    院衛生署管制藥品管理局九十四年四月二十一日管檢字第○
    九四○○○三八九○號覆本院函、中山醫學大學附設醫院中
    港分院九十三年三月三十一日中山醫港九三川諴字第九三四
    一號函各一件在卷可稽。本件依扣案海洛因分裝為六十九包
    、純度為百分之三十六點六三、純質淨重僅為十七點八四公
    克等情以觀，對於長期施用海洛因之成癮者而言，縱係供其
    自己施用，亦能在短期間內即予施用耗盡，甚為明確。從而
    ，被告既有長期施用海洛因之習慣，且其施用海洛因之毒癮
    非輕、每日施用量非寡，其於短期內即能施用耗盡本件扣案
    之海洛因六十九包，實至有可能，則被告辯稱本件扣案之海
    洛因係供其自己與「阿彰」友人施用等語，即非全然無據，
    自難以本件扣案海洛因乃至甲基安非他命之數量為據，而遽
    予不利被告之認定。
  (二)又本件扣案之海洛因六十九包，於法務部調查局鑑定開封後
    ，已將原來分裝之編號一至六十九包海洛因集結成一包，分
    裝袋分為大、中、小三種，編號六七、六八號為大型塑膠袋
    ，編號六九號為中型塑膠袋，編號一至六十五號為小型塑膠
    袋，另一小型塑膠袋其上編號已經模糊不清無法辨識，且小
    型塑膠袋部分均有摻水使用過之痕跡，經取樣編號二○號之
    小型塑膠袋與扣案之二百個透明空分裝袋比對勘驗，其勘驗
    結果，兩者之外觀、尺寸、大小、色澤都相同，差別在二百
    個空袋並無使用過等情，業經本院勘驗屬實（見本院卷第一
    ○六至一○八頁）。又被告係將海洛因摻水以注射針筒注射
    之方式施用海洛因，已如前述。益見被告辯稱扣案之海洛因
    乃至二百個空分裝袋之用途僅係供其自己與「阿彰」施用等
    語，顯非憑空杜撰，堪予憑採。
  (三)另本件並無積極證據證明扣案之現金三十萬二千四百元係屬
    販賣海洛因所用或所得之款項，且參諸公訴意旨，可知公訴
    人亦認被告僅係主觀上有販賣海洛因之意圖而持有本件扣案
    之海洛因，客觀上並無任何著手販賣海洛因之犯嫌存在。於
    此情形，本件被告所有扣案之前揭現金之用途、目的為何，
    顯與被告「主觀」上是否具有販賣本件扣案海洛因之意圖，
    兩不相涉，自無從以此作為不利被告認定之憑據。
  (四)綜上所述，公訴人認定被告甲○○涉犯毒品危害防制條例第
    五條第一項之意圖販賣而持有第一級毒品罪嫌所援引之證據
    ，尚未至通常一般之人均不致有所懷疑，而得確信其為真實
    之程度，本院復查無其他積極證據足資證明被告甲○○有何
    公訴人所指之意圖販賣而持有第一級毒品之犯行，惟此部分
    與被告前揭施用第一級毒品海洛因之犯行之基本事實同一，
    有如前述，本院自無從另為無罪之判決，附此敘明。
據上論斷，應依刑事訴訟法第二百九十九條第一項前段、第三百
條，毒品危害防制條例第十條第一項、第十八條第一項前段，刑
法第十一條、第五十六條、第四十七條、第三十八條第一項第二
款，判決如主文。
本案經檢察官乙○○到庭執行職務。
中　　華　　　民　　　國　　94　年　 6　  月　  23    日
                      刑事第三庭  審判長法  官  劉錫賢
                                        法  官  黃松竹
                                        法  官  何世全
右正本證明與原本無異。
如不服本判決，應於送達後十日內向本院提出上訴狀（須附繕本）
，上訴於臺灣高等法院臺中分院。
                                        書記官  童洪芳美
中　　華　　　民　　　國　　94　年　10    月    23     日
附錄論罪科刑法條：
毒品危害防制條例第十條第一項
施用第一級毒品者，處六月以上五年以下有期徒刑。
